ACORDAO-COMPLETO-2414074

ACÓRDÃO 6666/2020 ATA 19/2020 - PRIMEIRA CÂMARA

VISTOS, relatados e discutidos estes autos que, no presente momento, tratam de embargos de declaração opostos por Medix Brasil Produtos Hospitalares e Odontológicos Ltda. - ME em face do Acórdão 10.424/2019 proferido pela 1ª Câmara do TCU, ao julgar os recursos de reconsideração interpostos por Paulo Jobel Bezerra de Araújo e pela Medix Brasil Produtos Hospitalares e Odontológicos Ltda. contra o Acórdão 4.991/2018 prolatado na tomada de contas especial pela 1ª Câmara do TCU, ao julgar irregulares as contas de Paulo Jobel Bezerra de Araújo, como então prefeito de Nova Olímpia - PR e da Medix Brasil Produtos Hospitalares e Odontológicos Ltda. para condená-los solidariamente ao ressarcimento do Fundo Nacional de Saúde (FNS) sob os valores de R$ 100.000,00 (ocorrência em 1°/10/2020) , R$ 2.443,76 (ocorrência em 7/7/2011) e R$ 374,82 (ocorrência em 5/8/2011) , além de lhes aplicar a subjacente multa legal sob o valor de R$ 15.000,00, em face da ausência de comprovação sobre a aquisição, o fornecimento, a entrega e a distribuição de medicamentos para uso ambulatorial e hospitalar com vistas a suprir as unidades de saúde e os usuários do Sistema Único de Saúde (SUS) , em descumprimento, assim, às normas da Agência Nacional de Vigilância Sanitária (Anvisa) e ao objeto pactuado pelo Convênio 283/2009 firmado entre o FNS e o referido município;
	ACORDAM os Ministros do Tribunal de Contas da União, reunidos em Sessão da 1ª Câmara, ante as razões expostas pelo Relator, em:
	9.1. conhecer dos presentes embargos de declaração opostos por Medix Brasil Produtos Hospitalares e Odontológicos Ltda. - ME em face do Acórdão 10424/2019-TCU-Primeira Câmara, nos termos do art. 34 da Lei nº 8.443, de 1992, e do art. 287 do RITCU, para, no mérito, rejeitá-los; e  
		9.2. fazer o correspondente registro na ata da presente sessão de julgamento e, a partir daí, promover o envio da subjacente determinação interna para que, nos termos da Resolução TCU n.º 315, de 2020, a unidade técnica envie a cópia do presente Acórdão, com o Relatório e a Proposta de Deliberação, à ora embargante, para ciência.

Embargos de declaração opostos por Medix Brasil Produtos Hospitalares e Odontológicos Ltda.  ME em face do Acórdão 10.424/2019 proferido pela 1ª Câmara do TCU, ao julgar recursos de reconsideração interpostos por Paulo Jobel Bezerra de Araújo e pela empresa Medix Brasil Produtos Hospitalares e Odontológicos Ltda. contra o Acórdão 4.991/2018-TCU-1ª Câmara que julgou, em sede de tomada de contas especial, irregulares as contas de Paulo Jobel Bezerra de Araújo, ex-prefeito de Nova Olímpia- PR, e da empresa Medix Brasil Produtos Hospitalares e Odontológicos Ltda.

Primeira Câmara

Município de Nova Olímpia - PR.

3. Embargante: Medix Brasil Produtos Hospitalares e Odontológicos Ltda. - ME (CNPJ 10.268.780/0001-09).

13.1. Ministros presentes: Walton Alencar Rodrigues (Presidente), Benjamin Zymler, Bruno Dantas e Vital do Rêgo.
13.2. Ministros-Substitutos presentes: André Luís de Carvalho (Relator) e Weder de Oliveira.

ACORDAO-COMPLETO-2457443

Acórdão de Relação 2163/2021 - Primeira Câmara

Acórdão de Relação

ANDRÉ DE CARVALHO

Ministro-Substituto André Luís de Carvalho em substituição ao Ministro Walton Alencar Rodrigues, por força da Portaria TCU n.º 280, de 13/9/2019.

Trata-se, no presente momento, de embargos de declaração opostos por Medix Brasil Produtos Hospitalares e Odontológicos Ltda. - ME em face do Acórdão 10.424/2019 proferido pela 1ª Câmara do TCU, ao julgar os recursos de reconsideração interpostos por Paulo Jobel Bezerra de Araújo e pela Medix Brasil Produtos Hospitalares e Odontológicos Ltda. contra o Acórdão 4.991/2018 prolatado na tomada de contas especial pela 1ª Câmara do TCU, ao julgar irregulares as contas de Paulo Jobel Bezerra de Araújo, como então prefeito de Nova Olímpia - PR e da Medix Brasil Produtos Hospitalares e Odontológicos Ltda. para condená-los solidariamente ao ressarcimento do Fundo Nacional de Saúde (FNS) sob os valores de R$ 100.000,00 (ocorrência em 1°/10/2020) , R$ 2.443,76 (ocorrência em 7/7/2011) e R$ 374,82 (ocorrência em 5/8/2011) , além de lhes aplicar a subjacente multa legal sob o valor de R$ 15.000,00, em face da ausência de comprovação sobre a aquisição, o fornecimento, a entrega e a distribuição de medicamentos para uso ambulatorial e hospitalar com vistas a suprir as unidades de saúde e os usuários do Sistema Único de Saúde (SUS) , em descumprimento, assim, às normas da Agência Nacional de Vigilância Sanitária (Anvisa) e ao objeto pactuado pelo Convênio 283/2009 firmado entre o FNS e o referido município.
2.	O aludido Acórdão 10.424/2019 foi prolatado pela 1ª Câmara do TCU nos seguintes termos:
	" (...) 9.1. conhecer dos recursos de reconsideração, para, no mérito, negar-lhes provimento;
9.2. dar ciência desta deliberação aos recorrentes e aos demais interessados."
3.	Inconformada, por meio do seu representante legal (Adriano Miotto - Peça 17) como sócio majoritário e administrador, a Medix Brasil Produtos Hospitalares e Odontológicos Ltda. - ME acostou os seus embargos de declaração à Peça 112 nos seguintes termos:
	" (...) Informamos que o Sr. Jhony Wilson Neves Myczkowsky , inscrito no CPF sob o nº XXX.581.449-XX, não é procurador e não tem poderes para receber citação e intimações na presente Tomada de Contas ou em qualquer outra, ou seja, o mesmo não tem poderes para receber intimações, só lhe foi conferido poderes para ter vista e retirar cópias do processo, conforme ficou determinada na procuração que consta juntada na presente Tomada de Contas, a qual demostramos abaixo:
	PODERES:
	Pelo presente instrumento particular de procuração, nomeio e constituo meu bastante procurador, o outorgado acima qualificado, por poderes amplos, gerais e ilimitados para me  representar junto a TRIBUNAL DE CONTAS DA UNIÃO - TCU, junto a Tomada de Contas Especial TC Processo 031.839/2016-9 e dos processos em apensos caso tenham como por exemplo Representação, todos os atos necessários ao bom desempenho deste mandato, somente para solicitar e retirar cópia integral do presente processo.
	DA CONTRADIÇÃO.
	DA ENTREGA DOS MEDICAMENTOS
	Portanto nula qualquer intimação ou outro ato na pessoa do Sr. Jhony Wilson Neves Myczkowsky, a não ser os poderes que foram descritos na procuração.
	DA CONTRADIÇÃO.
	DA ENTREGA DOS MEDICAMENTOS
	O Tribunal de Contas em suas alegações (sic) no fato de que não ficou comprovado a entrega dos medicamentos, e uma vez ausentes elementos que comprovem a efetiva entrega dos medicamentos deve-se manter a responsabilidade da empresa recorrente e rejeitar a alegação.
	Porém, verificamos que existe como comprovante de entrega dos medicamentos na presente Tomada de Contas, os seguintes comprovantes de entrega de mercadorias, sendo eles,
	1) as notas fiscais devidamente assinadas atestando o recebimento por Rodrigo Pacheco de Faria, 2) declaração técnica onde consta o atestado de recebimento dos medicamentos, devidamente assinada pelo Sr. Paulo Jobel Bezerra de Araújo e do Farmacêutico responsável Emerson Leandro R. Agostinho e do presidente do conselho Municipal, 3) e o próprio município que vem confirmar judicialmente que recebeu os medicamentos.
	O fato é que se os documentos juntados aos autos não são os documentos que buscava o TCU, isso não pode ser restrito para o julgamento, devendo ser apreciados os documentos que foram juntados e que comprovam a entrega.
	Juntamos	novamente referida documentação que já estão na presente tomada de contas.
	Sendo assim verificasse várias provas que comprovam a entrega dos medicamentos	ao município,	porém referida decisão foi omissa/contraditória com relação aos referidos documentos, e portanto requer manifestação com relação aos mesmos, para suprir referida omissão.
	ISTO POSTO, a Embargante requer seja suprido o equivoco com relação a contradição e omissão do presente acordão, bem como recebido o presente recurso e ordenado seu processamento corno de direito, concedendo efeito suspensivo, bem corno intimação das demais partes para manifestação com relação ao presente embargos de declaração.
	 DO REQUERIMENTO
 	Requer-se a manifestação de Vossa Excelência, Egrégios Julgadores deste Pretório Excelso para a reforma da decisão transcrita, pois vê-se que estando esta em contradição e omissão aos documentos e argumentos apresentados no recurso de reconsideração, resta por prejudicado o bom andamento da lide."
É o Relatório.

não há.

Não atuou.

EMBARGOS DE DECLARAÇÃO. TOMADA DE CONTAS ESPECIAL. ACÓRDÃO 10.424/2019-1ª CÂMARA. INEXISTÊNCIA DO SUPOSTO VÍCIO NO REFERIDO ACÓRDÃO. MERA TENTATIVA DE INDEVIDA REDISCUSSÃO DE MÉRITO DO FEITO POR MEIO DOS EMBARGOS. CONHECIMENTO. REJEIÇÃO. CIÊNCIA.

TOMADA DE CONTAS ESPECIAL (TCE)

Trata-se, no presente momento, de embargos de declaração opostos por Medix Brasil Produtos Hospitalares e Odontológicos Ltda. - ME em face do Acórdão 10.424/2019 proferido pela 1ª Câmara do TCU, ao julgar os recursos de reconsideração interpostos por Paulo Jobel Bezerra de Araújo e pela Medix Brasil Produtos Hospitalares e Odontológicos Ltda. contra o Acórdão 4.991/2018 prolatado na tomada de contas especial pela 1ª Câmara do TCU, ao julgar irregulares as contas de Paulo Jobel Bezerra de Araújo, como então prefeito de Nova Olímpia - PR e da Medix Brasil Produtos Hospitalares e Odontológicos Ltda. para condená-los solidariamente ao ressarcimento do Fundo Nacional de Saúde (FNS) sob os valores de R$ 100.000,00 (ocorrência em 1°/10/2020) , R$ 2.443,76 (ocorrência em 7/7/2011) e R$ 374,82 (ocorrência em 5/8/2011) , além de lhes aplicar a subjacente multa legal sob o valor de R$ 15.000,00, em face da ausência de comprovação sobre a aquisição, o fornecimento, a entrega e a distribuição de medicamentos para uso ambulatorial e hospitalar com vistas a suprir as unidades de saúde e os usuários do Sistema Único de Saúde (SUS) , em descumprimento, assim, às normas da Agência Nacional de Vigilância Sanitária (Anvisa) e ao objeto pactuado pelo Convênio 283/2009 firmado entre o FNS e o referido município.
2.	Atuo sobre este feito no presente momento, em face da prevenção recursal, por ter relatado o referido Acórdão 10424/2019-TCU-Primeira Câmara em substituição ao Ministro Walton Alencar Rodrigues a partir da Portaria TCU n.º 280, de 13/9/2019.
3.	Os presentes embargos devem ser, preliminarmente, conhecidos pelo TCU, por atenderem aos requisitos legais e regimentais de admissibilidade, para, no mérito, serem rejeitados.
4.	A ora embargante alegou, em suma, que o mencionado acórdão padeceria de omissão e contradição, pois o TCU teria assinalado a ausência de comprovação sobre a entrega dos medicamentos, por estarem ausentes os correspondentes elementos comprobatórios, tendo, para tanto, a ora embargante apresentado o seguinte argumento:
	" (...) Porém, verificamos que existe como comprovante de entrega dos medicamentos na presente Tomada de Contas, os seguintes comprovantes de entrega de mercadorias, sendo eles,
	 (...)	Sendo assim verificasse várias provas que comprovam a entrega dos medicamentos ao município,	porém referida decisão foi omissa/contraditória com relação aos referidos documentos, e portanto requer manifestação com relação aos mesmos, para suprir referida omissão."
5.	Ocorre, todavia, que, para além de não ter evidenciado a suposta omissão ou contradição, a ora embargante buscou o indevido reexame das provas pela estreita via dos embargos de declaração.
6.	Bem se vê, assim, que, em vez de efetivamente demonstrar o suposto vício no referido acórdão, a ora embargante apenas tentou promover a indevida rediscussão de mérito do feito pela estreita via destes embargos, a despeito de eles não se constituírem como a via adequada para essa finalidade, em consonância com a jurisprudência do TCU, a exemplo dos Acórdãos 2.062/2015, 2.635/2015 e 294/2016, do Plenário, e com a jurisprudência do Superior Tribunal de Justiça, a exemplo do Edcl Resp 351490 - DJ 23/09/2002, além da jurisprudência do Supremo Tribunal Federal, a exemplo do RE 776045 AgR-ED - DJe 14/12/2016.
7.	Os presentes embargos deveriam ter sido manejados, pois, para corrigir a eventual obscuridade, omissão ou contradição na aludida deliberação do TCU, mas não para intentar o novo julgamento das questões já debatidas pelo Tribunal, até porque deveriam servir apenas para esclarecer, interpretar ou completar o pronunciamento anteriormente emitido pelo TCU em benefício da melhor compreensão ou inteireza da deliberação, em sintonia, por exemplo, com o Acórdão 434/2018-TCU-Plenário; ficando evidente, todavia, que, no presente momento, a ora embargante buscou apenas rediscutir indevidamente o mérito do feito.
8.	Bem se sabe, aliás, que, gerando a subjacente preclusão lógica sobre os presentes embargos, a ora embargante já teria manejado o recurso de reconsideração (Peça 66) para a suscitada rediscussão de mérito do feito, tendo solicitado, entre outras medidas, a avaliação dos comprovantes de entrega dos medicamentos sob as seguintes premissas:  
	" (...) Desta forma, outro não pode ser o entendimento deste Egrégio Tribunal, senão em julgar totalmente comprovada a entrega de medicamentos, cancelando a devolução dos valores e multa com relação ao Recorrente, tendo em vista não estar demonstrado em momento algum a participação do recorrente em ato de improbidade administrativa ou de enriquecimento ilícito."
9.	Todavia, no subsequente voto condutor do aludido Acórdão 10.424/2019 (Peça 95) , o aludido questionamento foi devidamente enfrentado pela seguinte linha:
	" (...) A empresa Medix Brasil Produtos Hospitalares e Odontológicos Ltda. foi arrolada como responsável solidária por ter sido beneficiária direta dos recursos federais transferidos pelo Convênio FNS 283/2009, sem, no entanto, haver demonstrado o efetivo fornecimento dos medicamentos segundo a legislação sanitária, como exporei a seguir. O fundamento para que a sociedade empresária figure no polo passivo da relação jurídico-processual, na condição de responsável solidária, está nos artigos 71, inciso II, da Constituição Federal, artigos 1º, inciso I, 5º, inciso II, 16, III, alínea "c", § 2º, alínea "b", da Lei 8.443/1992.
	 (...)	Diante dessa lacuna, a empresa fornecedora não logrou demonstrar, nesta etapa recursal, a efetiva entrega dos produtos ao ente municipal nem mesmo sua aquisição junto aos fabricantes ou a existência de estoques para revenda."
10.	Não seria procedente, enfim, a mera alegação da ora embargante no sentido de o Sr. Jhony Wilson Neves Myczkowsky não deter os poderes para o recebimento de citações e intimações provenientes do presente processo, não só porque essa argumentação estaria em dissonância com a procuração juntada à Peça 17, mas também porque, no presente momento, a ora embargante teria conferido os poderes amplos, gerais e ilimitados em favor de Jhony Wilson Neves Myczkowsky para a subjacente representação legal perante o TCU.
11.	A despeito, pois, de até poder revogar a aludida procuração, por instrumento próprio, a ora embargante não deveria buscar invalidá-la para tornar nulos os atos nela fundamentados; devendo observar, ainda, que, tendo sido condenada como empresa-beneficiária dos correspondentes recursos federais, em sintonia com o art. 16, III, "c", e § 2º, "b", da Lei n.º 8.443, de 1992, não lhe bastaria a mera apresentação dos supostos documentos sobre os medicamentos, já que deveria, também, ter demonstrado a efetiva entrega dos correspondentes produtos e o subjacente nexo causal.
12.	Em face, portanto, da evidenciada ausência dos supostos vícios no referido Acórdão 10.424/2019, o TCU deve conhecer dos presentes embargos para, no mérito, rejeitá-los.
Ante o exposto, pugno pela prolação do Acórdão ora submetido a este Colegiado.
TCU, Sala das Sessões, em tagDataSessao.
Ministro-Substituto ANDRÉ LUÍS DE CARVALHO 
Relator